【裁判字號】    97,台上,1297
【裁判日期】    970327
【裁判案由】    違反毒品危害防制條例
【裁判全文】
最高法院刑事判決            九十七年度台上字第一二九七號
上  訴  人  甲○○
選任辯護人  賴俊宏律師
上列上訴人因違反毒品危害防制條例案件，不服台灣高等法院台
中分院中華民國九十六年十月二十三日第二審更審判決（九十六
年度重上更(三)字第一九號，起訴案號：台灣南投地方法院檢察署
九十年度偵字第二八一二號），提起上訴，本院判決如下：
    主  文
原判決撤銷，發回台灣高等法院台中分院。
    理  由
本件原判決認定上訴人甲○○基於販賣營利之概括犯意，以非其
所有如原判決事實欄所載之行動電話為聯絡工具，自民國九十年
三、四月間起，迄同年六、七月間止，先後多次在其南投縣南投
市○○路三四三巷十二號四樓住處，將分裝後不同重量之第一級
毒品海洛因，分別以每包新台幣（下同）一千元至三千元不等之
價格，分別出售予廖文毅、李勝錄（詳細情形如原判決附表二編
號１、２所示）。另自九十年四月初起，迄同年六月底止，先後
三次在上揭處所，將分裝後之第二級毒品甲基安非他命，以每包
一千元之價格，出售與廖文毅（詳細情形如原判決附表二編號３
所示）。嗣經警於九十年八月八日下午五時許，在上訴人上開住
處查獲，並扣得上開行動電話等物等情。因而撤銷第一審判決，
改判論處上訴人連續販賣第一級毒品；連續販賣第二級毒品罪刑
，固非無見。
惟查：(一)、刑事審判上之共同被告，係為訴訟經濟等原因，由檢
察官或自訴人合併或追加起訴，或由法院合併審判所形成，其間
個別被告及犯罪事實仍獨立存在。若共同被告具有共犯關係者，
雖其證據資料大體上具有共通性，共犯所為不利於己之陳述，固
得採為其他共犯犯罪之證據，然為保障其他共犯之利益，該共犯
所為不利於己之陳述，須無瑕疵可指，且仍應調查其他必要之證
據，以察其是否與事實相符，不得專憑該項陳述作為其他共犯犯
罪事實之認定，即尚須以補強證據予以佐證，不可籠統為同一之
觀察；且共同被告間若具有對向性之關係，如毒品交易之買賣雙
方，為避免其嫁禍他人而虛偽陳述，尤應有足以令人確信其陳述
為真實之補強證據，始能據以為論罪之依據。原判決認定上訴人
有前揭犯行，係依憑證人廖文毅、李勝錄不利上訴人供述各情；
證人簡瑩忠於第一審審理中證稱：伊曾經載李勝錄到省立醫院附
近；上訴人與廖文毅間之行動電話，於九十年五月一日起至同年
六月七日止，有一百次之通話紀錄，為其主要論據。然依原判決
理由欄之論述說明，李文毅、李勝錄相關供述各情不盡明確（原
判決第八頁第十一至二十七行），且前後不盡一致（原判決第六
頁第二十六行至第七頁第七行），李勝錄供述各節並與證人簡瑩
忠所供述之內容不符（原判決第六頁第十八至二十一行），則廖
文毅、李勝錄供述各情均非無瑕疵；又簡瑩忠上開供述是否僅能
證明其曾載李勝錄到省立醫院附近；另上訴人與廖文毅間行動電
話之通話紀錄，是否僅能證明彼等間曾有一百次之通話紀錄。則
為證明廖文毅、李勝錄不利上訴人供述各情確屬事實，即應調查
其他必要之證據，以察其是否與事實相符。乃原判決未說明廖文
毅、李勝錄不利上訴人供述各情究有何補強證據可資參照，逕以
上情即逕為不利上訴人之認定，致上訴意旨得據以指摘，其理由
欠備，尚有未合。(二)、依法應於審判期日調查之證據雖已調查，
而其內容未明瞭者，即與未經調查無異，如遽行判決，仍屬應於
審判期日調查之證據而未予調查，尚不得遽對被告為有利或不利
之認定。販賣第一級毒品海洛因及第二級毒品甲基安非他命，必
其所非法販賣者確為海洛因及甲基安非他命，方能成立。原判決
認定上訴人有前揭犯行，係依憑廖文毅、李勝錄不利上訴人之供
述為其主要論據。然依原判決事實欄之認定記載與理由欄之論述
說明，警方等相關治安單位於本案是否並未查獲相關毒品。乃原
判決未論述說明經由何項調查及有何證據，堪認上訴人販賣與廖
文毅、李勝錄者確屬海洛因及甲基安非他命，則縱認廖文毅、李
勝錄不利於上訴人之供述可採，然上訴人所販賣與廖文毅、李勝
錄是否確屬海洛因及甲基安非他命，尚非無疑，遽予判決，尚嫌
率斷，其審理猶有未盡。(三)、有罪之判決書，應於理由內記載認
定犯罪事實所憑之證據及其認定之理由，為刑事訴訟法第三百十
條第一款所明定。故有罪之判決書，對於證據之具體內容，及法
院本於如何之經驗法則、論理法則或其他證據法則，而為合理判
斷證據之價值及證明力，並定其取捨與所形成之心證，均應詳為
闡析論敘，載明於理由內。否則即屬判決不備理由，其判決當然
為違背法令。原判決認定上訴人有前揭犯行，係依憑證人簡瑩忠
於第一審審理中證稱：伊曾經載李勝錄到省立醫院附近一次（原
判決第六頁第二十一至二十三行）等情，為其主要論據之一。然
簡瑩忠上開供述各情，其與上訴人販賣海洛因與李勝錄間究有何
關聯？其與簡瑩忠上開供述各情，是否能採為不利上訴人之證據
攸關，自應詳予論述說明其為如何斟酌取捨形成心證之理由。乃
原審就上情未詳予論述說明其間有何關聯，及其如何為斟酌取捨
形成心證之理由，逕以上情為不利上訴人認定之依據，其理由欠
備，尚有未洽。上訴意旨指摘原判決不當，尚非全無理由。按第
三審法院應以第二審判決所確認之事實為判決基礎，刑事訴訟法
第三百九十四條第一項前段定有明文。原判決上述之違背法令，
影響於事實之確定，本院無可據以為裁判，應將原判決撤銷，發
回原審法院更為審判。
據上論結，應依刑事訴訟法第三百九十七條、第四百零一條，判
決如主文。
中    華    民    國  九十七  年    三    月  二十七  日
                      最高法院刑事第一庭
                          審判長法官  董  明  霈
                                法官  林  茂  雄
                                法官  張  祺  祥
                                法官  蕭  仰  歸
                                法官  何  菁  莪
      本件正本證明與原本無異
                                      書  記  官
中    華    民    國  九十七  年    四    月    三    日
                                                w


司法院資訊處製作；財團法人民間司法改革基金會備份。
